【裁判字號】    99,抗,1149
【裁判日期】    990730
【裁判案由】    聲明異議
【裁判全文】
臺灣高等法院民事裁定                  99年度抗字第1149號
抗  告  人  甲○○
上列抗告人因與相對人乙○○（原名張雅嵐）間聲明異議事件，
對於中華民國99年7月8日臺灣臺北地方法院99年度執事聲字第79
號裁定提起抗告，本院裁定如下：
    主      文
抗告駁回。
抗告程序費用由抗告人負擔。
    理      由
一查債權人即抗告人聲請對債務人即相對人乙○○（原名張雅嵐
  ）於第三人台北富邦商業銀行股份有限公司古亭分行（下稱台
  北富邦古亭分行）之支票止付保留款債權（下稱系爭支票止付
  保留款債權）強制執行，原法院民事執行處於民國99年4 月13
  日核發扣押命令，惟台北富邦古亭分行於同年月20日以相對人
  無權取回系爭支票止付保留款為由，具狀向原法院民事執行處
  聲明異議，經原法院民事執行處於99年4 月22日轉知抗告人，
  抗告人則聲請原法院民事執行處就系爭支票止付保留款債權對
  台北富邦古亭分行發支付轉給命令，原法院司法事務官裁定駁
  回其聲請，抗告人對上開裁定聲明異議，亦經原法院裁定駁回
  ，抗告人不服，乃抗告前來。
二按就債務人對於第三人之金錢債權為執行時，執行法院應發扣
  押命令禁止債務人收取或為其他處分，並禁止第三人向債務人
  清償；第三人不承認債務人之債權或其他財產權之存在，或於
  數額有爭議或有其他得對抗債務人請求之事由時，應於接受執
  行法院命令後10日內，提出書狀，向執行法院聲明異議；第三
  人依前條第1 項規定聲明異議者，執行法院應通知債權人；債
  權人對於第三人之聲明異議認為不實時，得於收受前項通知後
  10日內向管轄法院提起訴訟，並應向執行法院為起訴之證明及
  將訴訟告知債務人；債權人未於前項規定期間內為起訴之證明
  者，執行法院得依第三人之聲請，撤銷所發執行命令，強制執
  行法第115條第1項、第119條第1項、第120 條分別定有明文。
  是第三人依強制執行法第119條第1項規定，對於執行法院依同
  法第115條第1項所發禁止命令，聲明異議，與依強制執行法第
  12條第1 項所為之聲明異議有別，執行法院對此項第三人之聲
  明，並無實體調查認定之權，不得為准駁之裁定，而應依強制
  執行法第120條第1項規定，通知債權人，俾其決定是否對第三
  人之聲明提起訴訟以為爭執，債權人非得有確定勝訴之判決，
  不得逕向第三人為強制執行（最高法院85年度台抗字第314 號
  裁定、辦理強制執行事件應行注意事項第64項第1 款意旨參照
  ）。
三抗告人於原法院聲明異議及本院抗告意旨略以：查止付保留款
  在所有權移轉前，係屬發票人之存款，得由發票人其他債權人
  聲請強制執行（最高法院92年度台上字第2326號判決參照），
  是伊得依強制執行法第115 條之規定，聲請對系爭支票止付保
  留款債權發支付轉給命令，詎原法院民事執行處拒絕發給，又
  要求伊對第三人台北富邦古亭分行提起無益之訴訟，自屬違法
  等語。
四查抗告人聲請對系爭支票止付保留款債權強制執行，原法院民
  事執行處於99年4 月13日核發扣押命令，惟台北富邦古亭分行
  於同年月20日以相對人無權取回系爭支票止付保留款為由，具
  狀向原法院民事執行處聲明異議，經原法院民事執行處於99年
  4 月22日轉知抗告人，並諭知抗告人：「…如認第三人（即台
  北富邦古亭分行）聲明異議不實時，得於收受本通知後10日內
  ，向管轄法院提起訴訟，並向本處為起訴之證明。」等語，有
  台北富邦古亭分行函及所附聲明異議狀、原法院民事執行處通
  知等件附卷可稽。第三人台北富邦古亭分行既依強制執行法第
  119條第1項規定，於10日之法定期間內聲明異議，揆諸前開說
  明，原法院民事執行處對此聲明異議，並無實體調查認定之權
  ，且不得為准駁之裁定，抗告人若認台北富邦古亭分行之聲明
  異議為不實，自應對台北富邦古亭分行向管轄法院起訴，以求
  解決，方為正辦。是原法院民事執行處依同法第120條第1項規
  定，通知抗告人，俾其決定是否對台北富邦古亭分行之聲明異
  議為爭執，自無不合。
五綜上所述，抗告人依強制執行法第115 條規定，聲請對系爭支
  票止付保留款債權發支付轉給命令，於法不合。從而，原法院
  駁回抗告人聲明異議，經核於法洵無違誤。抗告意旨指摘原裁
  定不當，聲明廢棄，為無理由，應予駁回。
六據上論結，本件抗告為無理由。依強制執行法第30條之1 、民
  事訴訟法第495條之1 第1項、第449條第1項、第95條、第78條
  ，裁定如主文。
中    華    民    國    99    年    7     月    30    日
                    民事第十二庭
                        審判長法  官  陳邦豪
                              法  官  李媛媛
                              法  官  李昆曄
正本係照原本作成。
本裁定除以適用法規顯有錯誤為理由外，不得再抗告。如提起再
抗告，應於收受後10日內委任律師為代理人向本院提出再抗告狀
。並繳納再抗告費新台幣１千元。
中    華    民    國    99    年    7     月    30    日
                              書記官  莊昭樹

司法院資訊處製作；財團法人民間司法改革基金會備份。
